【裁判字號】    90,交聲,764
【裁判日期】    901114
【裁判案由】    交管條例聲異
【裁判全文】
臺灣板橋地方法院交通事件裁定                      九十年度交聲字第七六四號
    原處分機關  交通部公路局臺北區監理所板橋監理站
    異  議  人  甲○○
右列受處分人即異議人因違反道路交通管理處罰條例案件，對於交通部公路局臺北區
監理所板橋監理站九十年八月十日所為之處分（原處分案號：板監五字第裁四一－Ｃ
00000000號）不服，聲明異議，本院裁定如左：
    主  文
異議駁回。
    理  由
一、聲明異議略以：民國九十年二月四日上午十時十分許，伊於臺北縣三重市○○路
    、三民街口為警攔下後，以伊闖紅燈為由舉發。惟當時伊沿臺北縣三重市方向駕
    駛機車，距中華路口前五十公尺便減速慢行，至離路口十公尺左右，見到橫向之
    中華路之號誌轉成為紅燈，伊判斷三民街之燈號必轉為綠燈，便直接通行。詎甫
    通過該路口即為警攔下，員警並告以伊已闖紅燈等語，伊始發現當時縱、橫向通
    行燈號均為紅燈，為此，伊認為此乃控制燈號之電腦故障所致，不能責由異議人
    負擔，爰聲明異議，請求撤銷原處分云云。
二、按汽車駕駛人，行經有燈光號誌管制之交岔路口闖紅燈者，處六百元以上一千二
    百元以下罰鍰；又按汽車駕駛人有違反第五十三條情形者，除依原條款處罰鍰外
    ，並予記違規點數三點，九十年一月十七日修正前（同年六月一日始依修正後規
    定處罰）之道路交通管理處罰條例第五十三條、第六十三條第一項第三款分別定
    有明文。
三、經查：本件受處分人即異議人甲○○於九十年二月四日上午十時十分許，騎車牌
    號碼ＱＰＨ－九七一號輕型機車，行經臺北縣三重市○○街、中華路口時，因闖
    紅燈遭警員當場攔停舉發，並經交通部公路局臺北區監理所板橋監理站裁處罰鍰
    新臺幣（下同）三千六百元，並記違規點數三點之事實，有臺北縣警察局舉發違
    反道路交通管理事件通知單、交通部公路局臺北區監理所板橋監理站違反道路交
    通管理事件裁決書各一紙在卷可稽。異議人雖辯稱：當時路口縱、橫向行車管制
    燈號全為紅燈，顯係故障云云，惟查：路口行車管制號誌，其時制設計應考慮交
    岔路口車輛交通量、流向、車速、路況及行人穿越數等因素，並以使路口延滯、
    車輛停等次數、燃料消耗量及廢氣排放量等負效用為最小；或使車輛通行有效綠
    帶寬最大為指標，據以設計時制，道路交通標誌標線號誌設置規則第二百三十三
    條第一款定有明文。因此，路口雙向行車時相燈號之轉換，時間之配置，應以車
    行安全為首要考量，而依交通量、流向、車速、路況及行人穿越數為設計依據，
    一般路口並藉由各車行方向之秒差控制，於行車管制方向轉換時，排空路口中心
    處之車輛，以避免因燈號轉換時造成塞堵或碰撞。而經本院囑臺北縣政府查明臺
    北縣三重市○○街、中華路口時相號制轉換時間，經縣府交通局號誌維修工程小
    組現場查勘，該路口時相轉換為三民街五十秒、中華路四十秒，全紅時段二秒，
    有臺北縣政府九十北府交工字第四○○八九八號函在卷為據。是該路口本有雙向
    全紅秒差之設計，而非異議人推想：雙向紅燈定係電腦故障所致云云。且異議人
    行經有號誌之交岔路口，本應視行駛方向之燈號為通行與否之據，其捨上開地點
    三民街之燈號不視，反而依同路口橫向之中華路燈號轉換為紅燈為由，推稱三民
    街之燈號應為綠燈，反指路口號誌設計違誤，自無足採。從而，原處分機關援引
    上開規定，裁處異議人罰鍰三千六百元，並記違規點數三點，核無違法或不當，
    本件異議為無理由，應予駁回。
據上論斷，應依道路交通案件處理辦法第十九條，裁定如主文。
中      華      民      國    九十      年     十一     月     十四     日
                              臺灣板橋地方法院交通法庭
                                      法  官  林漢強
右正本證明與原本無異。
如不服本裁定，應於裁定送達後五日內向本院提出抗告狀。
                                      書記官  黃大千
中      華      民      國    九十      年     十一     月      十四    日


司法院資訊處製作；財團法人民間司法改革基金會備份。
